臺灣高等法院臺南分院刑事判決　　　 100年度交上易字第29號
上　訴　人
即　被　告　陳樹霖
上列上訴人因過失傷害案件，不服臺灣雲林地方法院99年度交易
字第139號中華民國99年11月29日第一審判決（起訴案號：臺灣
雲林地方法院檢察署99年度偵字第2932號），提起上訴，本院判
決如下：
    主  文
上訴駁回。
陳樹霖緩刑參年。
    事  實
一、陳樹霖係霖億企業有限公司（下稱霖億公司）之負責人，以
    經營水產品買賣等為其主要業務，並以貨車載運霖億公司之
    貨品為其附隨業務，為從事業務之人。其於民國98年9月26
    日下午17時15分許，駕駛登記為霖億公司名義之車牌號碼T2
    -4853號自小貨車，沿雲林縣麥寮鄉○○村○○路由東往西
    方向行駛，行經復興路與新興路無號誌交岔路口，欲左轉新
    興路向南行駛時，本應注意行經無號誌路口時，左轉彎車應
    暫停讓直行車先行，而依當時天候晴、日間自然光線、路面
    乾燥無缺陷、無障礙物、視距良好等情，並無不能注意之情
    事，竟疏未注意及此，貿然駛入交岔路口，適有蔡陳春騎乘
    腳踏自行車，沿雲林縣麥寮鄉○○村○○路由南往北方向直
    行，亦疏未注意右側來車，陳樹霖見蔡陳春時已煞閃不及，
    陳樹霖所駕駛自小貨車之前車頭撞擊蔡陳春所騎乘腳踏自行
    車之右側車身，蔡陳春因而人車倒地，致受有右下肢挫傷、
    擦傷腫脹、右肩挫傷合併旋轉環膜完全破裂之傷害。陳樹霖
    於肇事後，偵查機關知悉犯人前，即向到場處理之警員承認
    其為肇事人並靜候裁判。
二、案經蔡陳春訴由雲林縣警察局台西分局報請臺灣雲林地方法
    院檢察署檢察官偵查起訴。
    理  由
一、本案經被告陳樹霖於本院審理程序當庭表示認罪（見本院卷
    第89頁），經本院裁定以簡式審判程序加以審理（見本院卷
    第90頁），依據刑事訴訟法第273條之2、同法第159條第2項
    之規定，不適用傳聞法則有關限制證據能力之相關規定，合
    先敘明。
二、訊據被告於本院審理中就駕車過失傷害犯行坦承不諱（見本
    院卷第89頁），核與告訴人蔡陳春於警詢中指證情節相符（
    見警卷第1-3頁），且有警方繪製之道路交通事故現場圖、
    道路交通事故調查報告表(一)、道路交通事故調查報告表(二)、
    道路交通事故當事人酒精測定紀錄表、交通事故照片黏貼紀
    錄表、駕駛執照、行車執照，及告訴人提出之黃榮標診所診
    斷證明書、財團法人天主教若瑟醫院診斷證明書附卷可參（
    見警卷第5-17頁）；本案經原審囑託臺灣省嘉雲區車輛行車
    事故鑑定委員會鑑定肇事責任，經該會委員至肇事現場勘查
    測量結果，發現警方繪製之上開道路交通事故現場圖關於被
    告行車方向應為「復興路」，而非「金城路」，業經警員更
    正道路交通事故現場圖；另警員繪製之道路交通事故現場圖
    關於新興路由南往北道路白實線（即快慢車道分隔線）應為
    「15公分」之路面邊線，而非「10公分」等情，此有臺灣省
    嘉雲區車輛行車事故鑑定委員會99年11月8日嘉雲鑑990781
    字第0995803848號函附道路交通事故現場圖、白實線測量照
    片附卷可憑（見原審卷第81-83頁）；本院綜合上開事證，
    足信被告於案發時係駕車沿雲林縣麥寮鄉○○村○○路由東
    往西方向行駛，行經復興路與新興路無號誌交岔路口，欲左
    轉新興路向南行駛時發生本件車禍，且新興路由南向北車道
    之白實線為15公分之路面邊線，始與事實相符。起訴書依警
    方更正前之道路交通事故現場圖，認被告於案發時駕車沿雲
    林縣麥寮鄉○○村○○○路」由東往西方向行駛，行經「金
    城路」與新興路無號誌交岔路口，發生本件車禍，顯係誤載
    。
二、又按汽車行至無號誌之交岔路口，且車道數相同時，轉彎車
    應暫停讓直行車先行；道路交通安全規則第102條第1項第2
    款定有明文。被告駕駛汽車本負有上述注意義務，且依上開
    道路交通事故調查報告表(一)，案發當時天候晴、有日間自然
    光線、路面乾燥無缺陷、道路無障礙物、視距良好等情，並
    無不能注意之情事，被告竟疏未注意，未讓直行之被害人蔡
    陳春腳踏自行車先行，而告訴人蔡陳春亦因未注意右側來車
    ，因而肇致本件車禍，堪可認定。又本件肇事責任之歸屬，
    業經原審囑託臺灣省嘉雲區車輛行車事故鑑定委員會至肇事
    現場勘查，實地測量新興路由南向北車道之白實線為15公分
    之路面邊線，亦認定二車行向車道數相同，係屬轉彎車與直
    行車之關係，則被告行經無號誌交岔路口，左轉彎車未暫停
    讓直行車先行，為肇事主因，告訴人蔡陳春騎乘腳踏自行車
    ，行經無號誌交岔路口，未注意右側來車，為肇次因等情，
    有臺灣省嘉雲區車輛行車事故鑑定委員會嘉雲鑑990781字第
    099580384號函在卷足參（見原審卷第80頁），同本院上開
    過失責任之認定，益證證明被告駕車之過失情節，至為明確
    ，雖告訴人蔡陳春就本件交通事故之發生，亦應負肇事次因
    ，惟仍不能免除被告駕車行至無號誌之交岔路口未轉彎車未
    讓直行車先行之過失責任。
三、告訴人蔡陳春於本件車禍後，當日先至黃榮標診所就醫，經
    診斷其受有右下肢挫傷、擦傷腫脹之傷害，未久告訴人蔡陳
    春即發覺其右肩酸痛麻木，無法高舉，再至黃榮標診所就醫
    ，主訴右肩疼痛，經該診所懷疑右肩韌帶受傷，但右肩僵硬
    改善很慢，經該診所告以可能需至大醫院骨科治療，告訴人
    蔡陳春乃至財團法人天主教若瑟醫院治療，並經該院診斷其
    患有「右肩挫傷合併旋轉環膜完全破裂」，且依告訴人蔡陳
    春之病史推論，其所患「右肩挫傷合併旋轉環膜完全破裂」
    ，應係98年9月26日之車禍所致等情，此有前開告訴人提出
    之黃榮標診所診斷證明書、財團法人天主教若瑟醫院診斷證
    明書附卷可憑（見警卷第5-17頁）；並有財團法人天主教若
    瑟醫院99年9月24日若瑟事字第0990000627號函附病歷影本
    、100年2月22日若瑟事字第1000000105號函在卷足考（見原
    審卷第21-61頁、本院卷第67頁），足證被告駕車過失行為
    ，致告訴人蔡陳春受有右下肢挫傷、擦傷腫脹、右肩挫傷合
    併旋轉環膜完全破裂之傷害，則被告之過失行為與告訴人蔡
    陳春所受上開傷害間，確有相當因果關係，當屬無疑。本件
    事證明確，應依法論科。
四、論罪科刑之理由
  (一)按「刑法上所謂業務，係指個人基於其社會地位繼續反覆所
    執行之事務，包括主要業務及其附隨之準備工作與輔助事務
    在內。此項附隨之事務，並非漫無限制，必須與其主要業務
    有直接、密切之關係者，始可包含在業務概念中，而認其屬
    業務之範圍。」又按「業務兩字採事實業務說，以事實上執
    行業務為標準，不以曾經官廳許可之業務為限。」（最高法
    院89年臺上字第8075號判例要旨、最高法院24年度總會(九)決
    議參照），則被告為霖億公司之負責人，其所駕駛肇事之自
    小貨車登記車主為霖億公司，此有公司變更登記表、行車執
    照附卷可稽（見警卷第17頁、本院卷第63-65頁）。雖霖億
    公司向主管機關即臺北市政府申請自98年7月16日至99年7月
    15日停業，經准予登記等情，有臺北市政府函在卷足考（見
    本院卷第66頁），是本件車禍發生時即98年9月26日，霖億
    公司係在核准登記停業期間等情，固可認定。惟據被告於偵
    查中供承：我是霖億公司負責人，公司經營海鮮水產，肇事
    車輛用來載貨用，大部分是由我駕駛，公司目前暫停營業，
    有人叫的時候，我就去載生鮮，發生車禍當天是要去麥寮載
    東西等語（見偵查卷第12頁），足認被告於案發時確係霖億
    公司實際負責人，其於經營海鮮水產買賣主要業務外，尚須
    駕駛貨車載運霖億公司之貨品，為反覆繼續執行主要業務之
    附隨業務，為從事業務之人無訛，雖霖億公司於案發時處於
    停業登記期間，然依前開說明，霖億公司之停業登記，僅係
    依據公司法規定之行政管理事項，仍無礙於被告實際確有駕
    駛肇事輛執行其附隨業務，而為從事業務之人之認定。
  (二)核被告所為，係犯刑法第284第2項前段業務過失傷害罪。
  (三)被告於肇事後，報案人或勤務中心轉來資料未報明肇事人姓
    名、地點，警員據報前往處理查明時，被告在場，在偵查犯
    罪機關知悉犯人前，即向到場處理之警員承認為肇事人，此
    有雲林縣警察局臺西分局99年11月2日雲警西偵字第0990013
    339號函附卷可參（見原審卷第76-77頁），合於刑法第62條
    前段自首之要件，應依法減輕其刑。
五、上訴駁回之理由
    原審以被告所犯業務過失傷害犯行，罪證明確，因予適用刑
    法第284條第2項前段、第62條前段、第41條第1項前段、刑
    法施行法第1條之1第1項、第2項前段之規定，並審酌：被告
    犯後坦承犯行，態度尚稱良好，惟自98年9月26日肇事後，
    迄至原審辯論終結前，仍無法與告訴人達成賠償條件之合意
    ，無以彌補告訴人所受之傷害，不足認被告因此受有警惕，
    且被告駕駛車輛不慎致告訴人受有前開傷害，告訴人之傷勢
    頗為嚴重，日後要面對復健，漫漫長路，被告犯行造成之實
    害並非輕微，惟衡以被告並非全然無意賠償被害人，但因被
    告家中經濟由其配偶負責，其個人並無可支配所得，在能力
    範圍內僅可籌湊10萬元，與告訴人希冀之金額仍有差距，且
    被告於事故發生後，有前往探視告訴人，認被告仍有勇於負
    責之態度，另參以且本件交通事故之發生，告訴人亦非全然
    無責，被告亦表示日後將改正駕駛車輛習慣等一切情狀，本
    院並審酌被告已於本院審理中以15萬元成立訴訟上和解，且
    當庭悉數給付賠償金完畢，此有本院100年交附民字第37號
    和解筆錄附卷足考，認原判決量有期徒刑4月，並諭知易科
    罰金標準，認事用法，並無不合，量刑亦屬適當，被告上訴
    ，為無理由，應予駁回。
六、緩刑之理由
    被告曾於70年間因妨害風化案件，經判處有期徒刑1年6月確
    定，於73年10月16日縮短刑期執行完畢，5年以內未曾因故
    意犯罪受有期徒刑以上刑之宣告，此有臺灣高等法院被告全
    國前案紀錄表在卷可稽（見本院卷第20-21頁），被告已於
    本院審理中與告訴人成立訴訟上和解，並當庭悉數給付賠償
    金完畢，已如前述，告訴人亦到庭陳明其不再追究此事（見
    本院卷第92頁），本院審酌被告與告訴人均因行車不慎致生
    訟累，本為雙方所不樂見發生，被告經此次偵、審程序，當
    知警惕，信無再犯之虞，故認其所受刑之宣告，以暫不執行
    為適當，爰依刑法第74條第1項第2款之規定併予宣告緩刑3
    年，以勵自新。
據上論結，應依刑事訴訟法第368條，刑法第74條第1項第2款，
判決如主文。
本案經檢察官劉得鉦到庭執行職務。
中    華    民    國   100    年    5     月    5     日
                  刑事第二庭    審判長法  官  葉居正
                                      法  官  陳欽賢
                                      法  官  張桂美
以上正本證明與原本無異。
不得上訴。
                                      書記官  魏芝雯
中    華    民    國   100    年    5     月    5     日
中華民國刑法第284條第2項
（過失傷害罪）
從事業務之人，因業務上之過失傷害人者，處 1 年以下有期徒
刑、拘役或 1 千元以下罰金，致重傷者，處 3 年以下有期徒刑
、拘役或 2 千元以下罰金。